【裁判字號】    92,上更(一),657
【裁判日期】    921211
【裁判案由】    毒品危害防制條例
【裁判全文】
臺灣高等法院刑事判決                        九十二年度上更(一)字第六五七號
    上  訴  人
    即  被  告  乙○○
    指定辯護人  本院公設辯護人甲○○
右上訴人因違反毒品危害防制條例案件，不服臺灣板橋地方法院八十九年度訴字第四
六二號，中華民國八十九年六月十五日第一審判決（起訴案號：臺灣板橋地方法院檢
察署八十八年度偵字第二三一四三號），提起上訴，判決後，經最高法院發回更審，
本院判決如左：
    主  文
原判決關於乙○○部分撤銷。
乙○○無罪。
    理  由
一、公訴意旨略以：上訴人即被告乙○○（簡稱被告）與王化錦（經判決有罪確定）
    共同於民國（下同）八十八年十月十三日二十一時許，在臺北縣中和市○○路三
    四七巷四弄十號四樓，轉讓第二級毒品安非他命予黃忠喜（吸用部分另案審理）
    吸食之用，為警當場查獲，並在王化錦身上查獲安非他命二包，淨重一點八公克
    。因認被告乙○○涉犯共同連續轉讓第二級毒品之罪嫌等語。
二、按犯罪事實應依證據認定之，無證據不得推定其犯罪事實，刑事訴訟法第一百五
    十四條第二項定有明文。又按事實之認定應憑證據，如未能發現相當證據，或證
    據不足以證明，自不能以推測或擬制之方法，為裁判基礎，最高法院四十年台上
    字第八六號判例可資參照。末按警察機關在偵查販毒等重大危害社會治安且又屬
    難以偵查之案件時，常使用誘捕方式辦案，此等辦案方式在不違反人身自由之不
    可受侵犯之憲法基本權之保障下，非不得以為之，所蒐集而來之證據資料，亦非
    不得顯現於公判庭，採為法院論罪科刑之依據。惟此種誘捕方式之辦案可區分為
    兩種，一為創造犯意型誘捕，一為提供機會型誘捕。前者，又稱為陷害教唆，係
    指行為人原無犯罪意思，因受他人（如便衣警察）之引誘，始生犯意，進而著手
    實行犯罪構成要件行為而言（最高法院九十一年台上字第一五二三號判決參照）
    ，此種情形所取得之證據，並無證據能力。後者，又稱為機會教唆，係指行為人
    原本即有犯罪之意思，其從事犯罪構成要件行為之犯意，並非他人所創造，警察
    僅係利用機會加以誘捕，此種情形之犯罪行為人本具有販賣毒品之犯意，初非警
    察人員所造意，自得採為法院論罪科刑之依據（最高法院九十年度台上字第六０
    六號、九十年度台上字第二九七二號、九十年度台上字第四二三七號、九十年度
    台上字第四○三八號、八十九年度台上字第五七九一號、八十七年度臺上字第二
    九七號判決參照）。訊據被告堅決否認有轉讓毒品之犯行，辯稱：王化錦來家中
    找伊，向伊借手機，王化錦拿自己號碼晶片，插在伊手機裏使用，後來王化錦要
    伊載其去黃忠喜家，伊不知二人通話內容，也不知王化錦要做何事，到達時即遭
    警逮捕，伊並無轉讓第二級毒品犯行等語。
三、公訴人認被告涉有轉讓第二級毒品之犯行，無非係以被告於警訊及偵查時坦承不
    諱、證人即共同被告王化錦、黃忠喜之證詞、扣案之第二級毒品安非他命二小包
    及搜索扣押證明筆錄，為其主要依據。惟查：（一）、本件警方先於八十八年十
    月二十三日二十時許持檢察官簽發之搜索票，前往共同被告黃忠喜位於臺北縣中
    和市○○路三四七巷四弄十號四樓之住處，查扣安非他命吸食器一個、安非他命
    殘渣袋三個，涉有販賣第二級毒品安非他命罪嫌，共同被告黃忠喜於警詢時供稱
    該安非他命係由共同被告王化錦拿來其住處施用，王化錦曾叫伊拿安非他命販賣
    予劉宜訓等語，警方辦案人員乃囑黃忠喜打電話予王化錦佯稱有朋友需要購買安
    非他命，王化錦應允後即與被告乙○○共同前來黃忠喜上開住處，為警當場查獲
    ，並在王化錦身上扣得安非他命二包，淨重一點八公克等情，不僅經共同被告黃
    忠喜於偵查中以及原審訊問時供述在卷（參偵查卷第一三頁反面、第一四頁正反
    面、第六四頁反面，原審卷第一一○頁正反面），核與共同被告王化錦於警詢以
    及檢察官訊問時之供述相符（參偵查卷第一七頁反面、第八○頁反面），另參諸
    證人即承辦員警李麒榮、吳錦峰於原審並證稱：本案係先抓到劉宜訓，再抓到黃
    忠喜，再由他供出，抓到王化錦。因為劉宜訓、黃忠喜供出他們的來源，才抓到
    其他被告。在本案查獲之前，並無其他證人指證本件被告犯罪，後來黃忠喜打電
    話叫他的上手出來。當時忘記叫黃忠喜用那支電話打給王化錦，王化錦與被告來
    時，安非他命在王化錦身上，被告身上並無安非他命等語（參原審卷第一四二頁
    正反面），揆諸前揭說明，堪認本件係因共同被告黃忠喜為警方查獲後，配合警
    方以誘捕方式誘使被告與王化錦前來進行安非他命之交易，該次安非他命之交易
    行為不論係買賣抑或轉讓，被告、王化錦於首揭時地與黃忠喜本無販賣或轉讓第
    二級毒品安非他命之合意；（二）、共同被告王化錦於警方以誘捕方式查獲該次
    之交易行為時，雖曾於偵查中供承販賣安非他命予劉宜訓，另請黃忠喜幫忙販賣
    安非他命，安非他命係向李國瑋購買，自己亦施用安非他命等語（參偵查卷第一
    七頁反面、第六○頁正反面、第八○正反面），惟並未指認被告曾與其另有販賣
    或轉讓安非他命之行為，另細按本件案卷之全部筆錄以及卷證資料，亦無任何積
    極證據證明被告於本次行為之前亦有轉讓或販賣安非他命之行為，本件警方查獲
    被告之方式，堪認屬於陷害教唆，而非機會教唆，本次警方查獲之證據資料，揆
    之前開說明，自不得據為認定被告犯罪之依據；（三）、被告於警方雖自白供承
    ：黃忠喜打電話找王化錦時，伊與王化錦在一起，王化錦接到電話後有告訴要去
    交易毒品等語（參偵查卷第一九頁反面），核與共同被告王化錦於警詢時供稱：
    伊有告訴被告要去送安非他命給黃忠喜等語相符（參偵查卷第一六頁反面），惟
    黃忠喜打電話向王化錦購買安非他命，係配合警方辦案，警方對於該次交易取得
    之證據資料不得做為認定被告犯罪之證據，已如前述，則被告上開於警方之自白
    ，即不足據為不利其認定之依據。綜上各點，本件排除警方以誘捕方式取得之證
    據後，另查無積極證據證明被告確有公訴人所指之轉讓毒品犯行，揆之前開說明
    ，應認不能證明被告犯罪。
四、原審未詳予勾稽，逕行變更檢察官起訴法條，遽認被告有共同販賣第二級毒品之
    犯行，並予論罪科刑，於法未合。被告上訴意旨，否認犯罪，執之指摘原判決不
    當，為有理由，自應由本院就被告有罪部分予以撤銷改判，另為被告無罪之諭知
    ，以免冤抑。
據上論斷，應依刑事訴訟法第三百六十九條第一項前段、第三百六十四條、第三百零
一條第一項前段，判決如主文。
本案經檢察官鄭富銘到庭執行職務。
中      華      民      國    九十二    年     十二     月     十一     日
                              臺灣高等法院刑事第二十庭
                                  審判長法  官  陳  晴  教
                                        法  官  李  春  地
                                        法  官  鄧  振  球
右正本證明與原本無異。
如不服本判決，應於收受送達後十日內向本院提出上訴書狀，其未敘述上訴之理由者
並得於提起上訴後十日內向本院補提理由書（均須按他造當事人之人數附繕本）。
                                        書記官  洪  秋  帆
中      華      民      國    九十二    年     十二     月     十七     日


司法院資訊處製作；財團法人民間司法改革基金會備份。
